【裁判字號】    97,上易,1009
【裁判日期】    980303
【裁判案由】    損害賠償
【裁判全文】
臺灣高等法院民事判決                97年度上易字第1009號
上訴人即附
帶被上訴人  甲○○
被上訴人即
附帶上訴人  乙○○
上列當事人間，因請求損害賠償事件，上訴人對於中華民國97年
 9月30日臺灣臺北地方法院97年度訴字第1262號第一審判決提起
上訴，被上訴人提起附帶上訴，經本院於98年 2月24日言詞辯論
終結，判決如下：
    主      文
上訴及附帶上訴均駁回。
第二審訴訟費用各自負擔。
    事實及理由
一、被上訴人即附帶上訴人(以下稱被上訴人)起訴主張：上訴人
    即附帶被上訴人(以下稱上訴人)明知訴外人丙○○為被上訴
    人之配偶，竟於民國(以下同)96年3月26日午夜0時30分、27
    日下午11時30分、及4月1日凌晨 2時許，分別於臺北縣蘆洲
    市香奈兒汽車旅館、臺北市中正區懷寧飯店、及其位於臺北
    縣新店市○○路363號5樓之住宅，與被上訴人配偶丙○○相
    姦，同年4月1日凌晨為其配偶曾婉純偕同徵信社職員及員警
    當場查獲。查上訴人利用被上訴人配偶丙○○個性單純、誘
    使與之相姦，對於被上訴人之婚姻關係傷害甚鉅，使被上訴
    人精神受嚴重傷害，毀壞被上訴人婚姻之完滿；為此依民法
    第184條第1項、第 195條之規定，求為命上訴人應賠償被上
    訴人非財產上之損害金新臺幣 (以下同)60 萬元之判決 (逾
    越上開範圍之請求，原法院為其敗訴判決，未據聲明不服，
    業已確定 )；對於上訴人之上訴所為答辯聲明：(一)上訴駁回
    。(二)第二審訴訟費用由上訴人負擔。並提起附帶上訴，其聲
    明為：(一)原判決駁回被上訴人後開第二項之訴部分廢棄。(二)
    前項廢棄部分，上訴人應再給付被上訴人40萬元，並自96年
    10月31日起至清償日止，按週年利率5%計算之利息。(三)附帶
    上訴訴訟費用由附帶被上訴人負擔。
二、上訴人則以：被上訴人配偶丙○○未曾與上訴人有通姦行為
    ，且訴外人即被上訴人配偶丙○○向上訴人陳稱已與被上訴
    人離婚，即使尚未離婚，亦已貌合神離，被上訴人顯未因本
    案而有受害情事，況其請求之金額過高，於上訴人目前失業
    狀況下，亦非上訴人能力所能支付等語，資為抗辯；對於原
    法院為其不利判決部分聲明不服，提起上訴所為聲明：(一)原
    判決不利於上訴人部分廢棄。(二)前項廢棄部分，被上訴人在
    第一審之訴及假執行之聲請均駁回。(三)第一、二審訴訟費用
    由被上訴人負擔。對於被上訴人附帶上訴所為答辯聲明：(一)
    附帶上訴駁回。(二)附帶上訴訴訟費用由附帶上訴人負擔。
三、被上訴人主張上訴人分別於前揭時地，與被上訴人配偶丙○
    ○相姦，為上訴人配偶曾婉純偕同徵信社職員，會警當場查
    獲等事實，業據被上訴人配偶丙○○於其所涉妨害家庭刑事
    案件，除就與上訴人通姦 3次之事實供承不諱外，尚就與上
    訴人結識、相約見面之時程，與上訴人之供述相符，且上訴
    人亦供承與丙○○裸裎相見、愛撫、親吻，上訴人因而為原
    法院、本院刑事庭判處罪刑確定，被上訴人配偶丙○○亦因
    而賠償曾婉純精神慰撫金20萬元，均有原法院96年度易字第
    2246號、本院96年度上易字第2825號刑事判決在卷 (原審卷
    第 34至41頁)足憑；被上訴人主張之上開事實，應堪信為真
    實；上訴人否認與被上訴人配偶丙○○相姦，顯係卸責飾詞
    ，不足採信。
四、按：因故意或過失，不法侵害他人之權利者，負損害賠償責
    任。故意以背於善良風俗之方法，加損害於他人者亦同，民
    法第184條第1項定有明文；最高法院55年度臺上字第2053號
    亦著有：「民法第184條第1項前段規定，以權利之侵害為侵
    權行為要件之一，故有謂非侵害既存法律體系所明認之權利
    ，不構成侵權行為。惟同法條後段規定，故意以背於善良風
    俗之方法加害於他人者，亦同。則侵權行為係指違法以及不
    當加損害於他人之行為而言，至於侵害係何權利，要非所問
    。而所謂違法以及不當，不僅限於侵害法律明定之權利，即
    違反保護個人法益之法規，或廣泛悖反規律社會生活之根本
    原理的公序良俗者，亦同。通姦之足以破壞夫妻間之共同生
    活而非法之所許，此從公序良俗之觀點可得斷言，不問所侵
    害係何權利，對於配偶之他方應構成共同侵權行為。」之判
    例意旨，可資參照。上訴人先後三次與被上訴人配偶丙○○
    相姦，顯係故意以背於善良風俗之方法，致被上訴人基於婚
    姻關係所享有之夫妻身分法益及婚姻共同圓滿生活之利益，
    受有損害，依民法第184條第1項之規定，及最高法院55年度
    臺上字第2053號判例意旨，對於被上訴人應負侵權行為之損
    害賠償責任，自不待言；又上訴人與被上訴人配偶丙○○相
    姦，嚴重破壞被上訴人家庭及婚姻生活之圓滿，非法之所許
    ，被上訴人精神上感受莫大痛苦，不言可喻；上訴人之行為
    已干擾或妨害被上訴人夫妻維持婚姻共同生活圓滿、安全及
    幸福之權利，自屬情節重大；從而，被上訴人依民法第 195
    條第1項、第3項之規定，雖非財產上之損害，請求上訴人賠
    償相當之金額，於法尚非無據，應予准許。
五、次按：不法侵害他人之人格權，被害人受有非財產上損害，
    請求加害人賠償相當金額之慰撫金時，法院對於慰撫金之量
    定，應斟酌實際加害情形、所造成之影響、被害人所受精神
    上痛苦之程度、雙方之身分、地位、經濟狀況及其他各種情
    形，以核定相當之數額，有最高法院47年度臺上字第1221號
    、51年度臺上字第 223號、及76年度臺上字第1908號判例意
    旨，可資參照。身分法益與人格法益同屬非財產法益，上開
    最高法院有關人格法益受侵害而酌定慰撫金之標準，自得為
    本件衡量因身分法益受侵害所生損害賠償金額之參考。查被
    上訴人係高中畢業，現任職於汽車買賣公司，年薪約84萬元
    ，擁有不動產，有其97年 8月13日民事陳報狀內容及房屋稅
    繳款書影本在卷(原審卷第49至51頁)可參；上訴人擁有博士
    學位，原任職於財團法人中衛發展中心專案經理，月薪 5萬
    元，雖於98年1月9日被資遣待業中，仍具有一定之經濟能力
    ，經斟酌兩造身分、地位、經濟能力，被上訴人所受精神上
    痛苦，以及被上訴人配偶丙○○因與上訴人通姦，賠償上訴
    人配偶曾婉純20萬元等情況，應認被上訴人請求上訴人賠償
    精神慰撫金，以20萬元為相當，逾此部分之請求，尚嫌過高
    ，不宜准許。
六、「給付無確定期限者，債務人於債權人得請求給付時，經其
    催告而未為給付，自受催告時起，負遲延責任。其經債權人
    起訴而送達訴狀，或依督促程序送達支付命令，或為其他相
    類之行為者，與催告有同一之效力。」「遲延之債務，以支
    付金錢為標的者，債權人得請求依法定利率計算之遲延利息
    。」、「應付利息之債務，其利率未經約定，亦無法律可據
    者，週年利率為百分之五。」民法第229條第2項、第233第1
    項前段、第 203條分別定有明文；被上訴人請求上訴人賠償
    精神慰撫金，以支付金錢為標的，無確定期限，又未約定利
    率，併請求自刑事附帶民事起訴狀繕本即96年10月31日起至
    清償日止，按週年利率5%計算之利息，於法有據，應予准許
    。
七、綜上所述，被上訴人依民法第184條第1項、第195條第1、3
    項之規定，請求上訴人給付20萬元，並自96年10月31日起至
    清償日止，按年息5%計算之利息，為有理由，應予准許，原
    法院於此範圍內，為被上訴人勝訴判決，並依兩造陳明願供
    擔保，以代釋明不足，請求准、免宣告假執行，酌定擔保金
    額分別准許之，經核尚無違誤；上訴人上訴意旨，仍持陳詞
    指摘原法院此部分之判決不當，求予廢棄，為無理由，應予
    駁回；被上訴人逾越上開範圍之請求，原法院其敗訴判決，
    經核尚無違誤，附帶上訴意旨指摘原法院之判決不當，求予
    廢棄，為無理由，應予駁回。
八、據上論結，本件上訴、及附帶上訴均無理由，依民事訴訟法
    第449條第1項、第78條之規定，判決如主文。
中    華    民    國    98    年     3    月     3    日
                    民事第五庭
                        審判長法  官  魏麗娟
                              法  官  黃雯惠
                              法  官  陳博享
正本係照原本作成。
不得上訴。
中    華    民    國    98    年    3     月    4     日
                              書記官  鄭靜如


司法院資訊處製作；財團法人民間司法改革基金會備份。
